【裁判字號】    99,訴,1003
【裁判日期】    991231
【裁判案由】    損害賠償
【裁判全文】
臺灣臺中地方法院民事判決              99年度訴字第1003號
原      告  莊世坤
訴訟代理人  周仲鼎律師
複代理人    郭怡均
被      告  蘇建鋐
上列被告因妨害自由案件，經原告提起刑事附帶民事訴訟請求損
害賠償事件（99年度附民字第204 號），由本院刑事庭裁定移送
民事庭，本院於民國99年12月15日言詞辯論終結，判決如下：
    主    文
被告應給付原告新臺幣壹拾萬元，及自民國九十九年四月十六日
起至清償日止，按週年利率百分之五計算之利息。
原告其餘之訴駁回。
本判決原告勝訴部分得假執行。
    事實及理由
壹、程序事項：
    被告因另案羈押在臺灣嘉義看守所，具狀陳報不願經本院提
    解到院親自應訊，有民事陳報狀可稽。其經本院合法通知，
    未於言詞辯論期日到場，核無民事訴訟法第386 條所列各款
    情形，爰依原告之聲請，由其一造辯論而為判決。
貳、實體事項：
一、原告起訴主張：
（一）被告與同案被告李瑞和（下稱李瑞和，另由本院裁定駁回
      原告訴請同案被告李瑞和之訴確定）係朋友關係，緣李瑞
      和之父李我龍與原告因工程糾紛致生嫌隙，於民國97年5
      月間，李瑞和見原告所屬之富瓏建設有限公司在臺中市西
      屯區○○○街11巷11號工地前之道路上挖掘坑洞，竟起意
      以製造假車禍之方式，向原告騙取財物，遂與被告、同案
      被告林鴻裕、曾皇凱、袁世杰（下稱林鴻裕、曾皇凱、袁
      世杰，均另由本院裁定駁回原告訴請此3 名被告之訴確定
      ）共同謀議製造車禍，故於97年5 月21日22時許，在前開
      工地前，以會車不慎閃避坑洞之方式製造假車禍，嗣曾皇
      凱假裝倒地受傷，被告遂撥打電話給原告，並以富瓏建設
      有限公司恣意挖掘坑洞致曾皇凱受有傷害為由，要求原告
      出面賠償，雙方約定於97年5 月22日14時許，在臺中市西
      屯區福和里里長嚴榮發辦公室協調賠償事宜，惟雙方協調
      時，被告竟基於恐嚇危害安全之犯意，出言恫嚇要求原告
      應於當場給付賠償金新臺幣（下同）6 萬元，否則將對其
      不利等語，致原告心生恐懼。
（二）被告基於詐欺及恐嚇危害安全之犯意，製造假車禍並藉機
      向原告詐取財物，並恫嚇原告若不當場交付財物則將對其
      不利云云，致原告及家人如父親、小孩、太太心生恐懼而
      不敢隨意外出，且原告亦無法隨意至工地現場查看施工進
      度，必須僱用保全人員至原告家中及工地現場駐守，以保
      護家中人員及工地之安全，使原告必須花費大量保全費用
      及相關監視器等科技設備費用，增加原告財務上之支出。
      又被告因不斷出言恐嚇、威脅原告之生命安全，致原告及
      家人因被告之恐嚇行為而甚感惶恐，於上述時間內身心備
      受煎熬，生活作息失序，家中氣氛低迷。爰依民法第184
      條第1 項、第195 條規定，要求被告應給付精神慰撫金10
      0 萬元。
（三）並聲明：被告應賠償原告100 萬元，及自起訴狀繕本送達
      翌日起至清償日止，按年利率5%計算之利息。
二、被告經合法通知，未於言詞辯論期日到場，亦未提出書狀作
    何聲明或陳述。
三、得心證之理由：
（一）按當事人對於他造主張之事實，於言詞辯論時不爭執者，
      視同自認；當事人對於他造主張之事實，已於相當時期受
      合法之通知，而於言詞辯論期日不到場，亦未提出準備書
      狀爭執者，準用第1 項之規定，民事訴訟法第280 條第1
      項、第3 項分別定有明文。查本件原告主張之事實，業據
      本院依職權調取本院99年度易字第180 號刑事案卷審閱無
      訛；且被告因本件恐嚇犯行，侵害原告免於被恐嚇之自由
      法益，觸犯刑法第305 條之恐嚇危害安全罪，則經本院以
      99 年 度易字第180 號判處有期徒刑4 月，如易科罰金，
      以1, 000元折算1 日確定在案，此有該刑事判決可資參佐
      ，核屬相符。而被告已於相當時期受合法之通知而未於言
      詞辯論期日到場，亦未提出書狀為任何爭執，依前揭規定
      ，應視同自認，故原告主張之上開事實，應堪採信。
（二）按因故意或過失，不法侵害他人之權利者，負損害賠償責
      任。不法侵害他人之身體、健康、名譽、自由、信用、隱
      私、貞操，或不法侵害其他人格法益而情節重大者，被害
      人雖非財產上之損害，亦得請求賠償相當之金額。民法第
      184 條第1 項前段、第195 條第1 項前段分別定有明文。
      又按慰撫金之賠償須以人格權遭遇侵害，使精神上受有痛
      苦為必要，其核給之標準與財產上損害之計算不同，然非
      不可斟酌雙方身分、資力與加害程度，及其他各種情形核
      定相當之數額，最高法院51年台上字第223 號判例參照。
      查：
  １、本件被告以加害財產之事，恐嚇原告，致生危害於原告之
      安全，使原告免於被恐懼之自由受有損害，並經本院99年
      度易字第180 號刑事案件將被告判處罪刑確定，業已審認
      如前，足見被告侵害原告自由之情節重大，揆諸前揭說明
      ，原告本於侵權行為之法律關係，請求被告賠償精神上之
      損害，於法有據。
  ２、本院審酌原告為大學畢業，名下財產詳如卷附之稅務電子
      閘門財產調件明細表等情，業據原告陳明在卷，並有本院
      查詢之稅務電子閘門財產調件明細表（詳本院卷第16-18
      頁）可佐；被告於本件恐嚇案件發生時係臨時工，國中畢
      業，查無任何財力，且目前因另案羈押在臺灣嘉義看守所
      等情，並前開刑事案卷所附之被告警詢筆錄當事人欄資料
      、本院稅務電子閘門資料查詢表存卷可按，並斟酌被告先
      製造假車禍，而後於與原告協商賠償事宜中，出言恫嚇原
      告之原委，以及被告恫嚇之行為可議，造成原告身心受創
      ，受有相當之精神痛苦等一切情狀，認原告請求被告給付
      原告精神上損害賠償100 萬元，尚嫌過高，應予核減為10
      萬元，方屬公允，逾此數額以外之請求，為無理由。
  ３、按給付有確定期限者，債務人自期限屆滿時起，負遲延責
      任。給付無確定期限者，債務人於債權人得請求給付時，
      經其催告而未為給付，自受催告時起，負遲延責任。其經
      債權人起訴而送達訴狀，或依督促程序送達支付命令，或
      為其他相類之行為者，與催告有同一之效力。為民法第22
      9 條第1 項、第2 項所明定。又遲延之債務，以支付金錢
      為標的者，債權人得請求依法定利率計算之遲延利息。但
      約定利息較高者，仍從其約定利率；而應付利息之債務，
      其利率未經約定，亦無法律可據者，週年利率為5%，民法
      第233 條第1 項、第203 條亦有明文。本件原告依侵權行
      為之規定，請求被告賠償損害，核屬未定期限之給付，既
      經原告起訴而於99年4 月15日送達民事訴訟起訴狀繕本，
      有送達證書在卷可憑（附於本院99年度附民字第204 號案
      卷內），被告迄未給付，應負遲延責任。則原告請求自起
      訴狀繕本送達被告翌日起即99年4 月16日起至清償日止，
      按年息5%計算之法定遲延利息，核無不合。
（三）綜上所述，原告依侵權行為之法律關係，請求被告給付10
      萬元，及自起訴狀繕本送達翌日即99年4 月16日起至清償
      日止，按年息5%計算之利息，為有理由，應予准許；超過
      上開應准許之部分，非屬正當，應予駁回。
四、本件事證已臻明確，兩造其餘攻擊、防禦方法及所提出之各
    項證據資料，核與判決結果不生影響，爰不逐一論述，附此
    敘明。
五、本件原告提起刑事附帶民事訴訟，而由本院刑事庭依刑事訴
    訟法第504 條第1 項規定，裁定移送前來，依同條第2 項規
    定免繳納裁判費，其於本院審理期間，亦未滋生其他訴訟必
    要費用，並無訴訟費用負擔問題，附予敘明。
六、結論：本件原告之訴為一部有理由，一部無理由，依民事訴
    訟法第385 條第1 項前段、第389 條第1 項第5 款，判決如
    主文。
中    華    民    國    99    年    12    月    31    日
                  民事第一庭    法  官  莊嘉蕙
正本係照原本作成。
如對本判決上訴，須於判決送達後20日內向本院提出上訴狀（須
附繕本）。如委任律師提起上訴者，應一併繳納上訴審裁判費。
中    華    民    國    99    年    12    月    31    日
                                書記官  吳詩琳

司法院資訊處製作；財團法人民間司法改革基金會備份。
